【裁判字號】    94,上訴,1678
【裁判日期】    950112
【裁判案由】    偽造有價證券
【裁判全文】
臺灣高等法院臺中分院刑事判決        94年度上訴字第1678號
上  訴  人
即  被  告  己○○
選任辯護人  張育誠律師
選任辯護人  簡承佑律師
上列上訴人因偽造有價證券案件，不服臺灣彰化地方法院93年度
訴字第124號中華民國94年6月21日第一審判決（起訴案號：臺灣
彰化地方法院檢察署92年度偵字第9197號，併辦案號：台灣台中
地方法院檢察署93年度偵字第3876號），提起上訴，本院判決如
下：
    主    文
原判決撤銷。
己○○共同連續意圖供行使之用，而偽造有價證券，處有期徒刑
貳年。
如附表所示之偽造支票，均沒收。
    事    實
一、己○○因偽造文書案件，經判處有期徒刑三月，並諭知易科
    罰金之折算標準確定，於民國九十二年十二月二十四日易科
    罰金執行完畢（於為後述犯罪行為時，尚未易科罰金執行完
    畢，未構成累犯）。詎仍不知悔改，緣其個人於金融機構之
    信用紀錄欠佳，已無法申請支票使用，乃思以其弟戊○○之
    名義申請支票帳戶，以請領支票使用，遂向戊○○表示欲購
    買自小客車送伊，惟須申請支票帳戶支付車款，戊○○因而
    於九十二年二月二十六日以自己名義申請設立支票帳號00
    0000000號支票帳戶，並領用支票號碼000000
    0至0000000號支票，連同印章交由己○○保管（己○○其後另於九十二年五月二日、同年五月三十日復先後領
    用支票號碼0000000號至0000000號、000
    0000號至0000000號支票），而己○○原僅限於
    購車送戊○○之範圍內得依授權簽發前開支票，詎竟基於意
    圖供行使之用而偽造有價證券之犯意，明知戊○○同意授權
    之範圍限於購車送伊之範圍，仍利用戊○○交付其保管前揭
    支票及印章之便，於九十二年二月二十六日請領第一本支票
    後起，至九十二年七月十五日止，在其住處或其他不詳處所
    ，連續盜蓋戊○○之印章而偽造如附表編號一至五十所示之
    支票並行使之；其後並接續上開偽造並行使有價證券之概括
    犯意，於九十二年八月間某日，透過報紙之分類廣告，以新
    臺幣（下同）四千元之價格，向某成年之不詳姓名年籍男子
    購買第一商業銀行支票帳號○三五七三之一號、業已偽造「
    吳建甫」印文之部分空白支票一紙，並約於雲林縣虎尾鎮某
    處交付款項及支票，而與該成年之不詳姓名男子共同基於偽
    造並行使有價證券之犯意聯絡，由己○○於前開已偽造「吳
    建甫」印文之部分空白支票上，填入票面金額等絕對必要記
    載事項而偽造成如附表編號五十一所示之支票，並進而為支
    付汽車保險費而背書交付予俊宇汽車實業有限公司（下稱俊
    宇公司，負責人丁○○）而行使之。嗣因己○○所偽造戊○○名義簽發之部分支票屆期未獲兌現，執票人因而陸續向戊○○追討票款，戊○○查知上開支票遭逾權偽簽後，乃前往
    臺灣彰化地方法院檢察署按鈴申告，以及不知情之俊宇公司
    會計人員其後將該偽造吳建甫名義簽發之支票轉交不知情之
    友聯產物保險股份有限公司業務員王榮中提示後，為第一商
    業銀行查悉上開支票係屬偽造而報警處理，因而循線查獲上
    情。
二、案經戊○○告訴臺灣彰化地方法院檢察署檢察官偵查起訴，
    暨臺中市警察局第六分局報告臺灣臺中地方法院檢察署檢察
    官移送併案審理。
    理    由
壹：程序部分
    本件戊○○係以告訴人之身分於九十二年八月二十八日向臺
    灣彰化地方法院檢察署申告，並由檢察事務官製作申告詢問
    筆錄，有詢問筆錄附卷可稽，而依刑事訴訟法並無檢察事務
    官得令其具結之規定，非屬依法應具結而未具結之情形，自
    無刑事訴訟法第一百五十八條之三規定之適用。至於上開告
    訴人戊○○製作申告筆錄之時間為九十二年八月二十八日，
    係在刑事訴訟新制九十二年九月一日施行之前，依刑事訴訟
    法施行法第七條之三但書之規定，上開申告筆錄既係於修正
    刑事訴訟法施行前，已依法定程序進行之訴訟程序，其效力
    即不受影響，而仍具有證據能力，合先敘明。
貳：實體部分
一、訊據被告己○○雖坦承確有簽發如附表所示之支票，惟矢口
    否認有何前開行使或偽造有價證券犯行，辯稱：本件以戊○○名義簽發之支票均係經其弟戊○○之概括授權後才簽發，
    否則戊○○豈會將支票整本均交由其使用之理；另以吳建甫
    名義簽發之支票，係因伊介紹丙○○購買之汽車尚有二萬多
    元保險費未付，丙○○對伊表示可以向在虎尾地區之人購買
    支票，並聲明填寫金額在三萬元以內，其會負責，伊才花四
    千元購買該支票用來支付丙○○所購汽車之保險費云云。然
    查：
（一）上揭關於偽造戊○○名義簽發支票之事實，業據告訴人戊○○於偵查中指訴除購車贈伊之範圍內同意簽發支票支付
      外，其餘並未授權被告以告訴人名義簽發支票等情明確，
      而被告於原審九十三年四月九日行準備程序期日供稱：「
      （對於檢察官起訴犯罪事實有何意見？）是事實，我事後
      有跟他說」，並經原審審理中當庭勘驗前開準備程序筆錄
      之錄音帶內容無誤後，記明筆錄在卷，而被告為上開回答
      前，亦供稱有收到起訴書，參諸被告自陳具有高職畢業之
      學歷，則被告自無不知檢察官起訴之內容為何之理，此外
      並有華南商業銀行彰化分行九十三年八月九日華彰存字第
      二三二號函檢送之申領支票本之資料影本、支票退票紀錄
      查詢單、支票使用狀況查詢申請單、號碼存款往來明細，
      以及該行九十三年九月十七日華彰字第二九三號函檢送業
      已迴籠之五十六張（函文主旨欄雖記載五十七張，惟實際
      僅檢送五十六張）支票正、反面影本附卷可資佐證。
（二）告訴人其後於原審審理中翻異前詞，改稱上開支票均有概
      括授權被告使用云云，惟本院審酌被告與告訴人係姊弟關
      係，彼此並無任何怨隙，若非被告確實就購車贈與告訴人
      以外事項未經告訴人之授權而擅自簽發前揭支票，致使告
      訴人遭受各方之債權人追討，告訴人豈會無故甘冒刑法誣
      告之罪責而設詞誣陷其親姊？又若非被告確實有事前超出
      戊○○之授權範圍而擅自簽發前揭支票，豈會於原審準備
      程序時自承檢察官所起訴之犯罪事實「是事實」，並特別
      強調「我事後有跟他說」等情，是告訴人其後於被告及渠
      二人之父母出面清償全部債務後所為有利於被告之證詞，
      核屬迴護被告之詞，要難遽予被告有利之認定，且被告與
      告訴人聲請支票之初，就贈與告訴人之車款，究應如何支
      付，尚未明確，告訴人自無從先自整本支票中取交部分支
      票予被告，被告所辯應係事後飾卸之詞，尚無足取。被告
      另聲明訊問證人廖月萍，惟此部分事證已明，且廖月萍於
      偵查中業據供稱對本案不了解（第八五號發查卷最後一頁
      ），核無傳訊必要。
（三）次查上開關於偽造吳建甫名義簽發支票之事實，亦據被告
      於警詢時及原審九十三年四月九日行準備程序時坦承不諱
      ，並經原審於九十四年六月七日審理中當庭勘驗前開警訊
      筆錄及準備程序筆錄之錄音帶內容，與原警訊筆錄及準備
      程序筆錄核對後，其主要意旨亦均相符，有載明勘驗過程
      及結果之審判筆錄存卷可按，另被告於擅自填載票面金額
      而偽造該支票既遂後，進而為支付汽車保險費而背書交付
      予俊宇公司而行使該偽造支票，以及不知情之俊宇公司會
      計人員其後將該偽造之支票轉交不知情之友聯產物保險股
      份有限公司業務員王榮中提示後，為第一商業銀行查悉上
      開支票係屬偽造而報警處理等情，亦據證人丁○○、王榮
      中分別於警詢時及原審審理中證述在卷，並有第一商業銀
      行九十二年九月十六日（九二）一中港字第四○八號函、
      及該行九十四年四月十九日一中港字第一二五號函及所附
      相關開戶或退票資料附卷可憑，本件以吳建甫名義簽發之
      支票，經原審囑託內政部警政署刑事警察局鑑定其上筆跡
      結果，亦認「(1)支票上國字大寫金額數字筆跡部分與黃婉
      婷筆跡相符。(2)有關鑑定前揭支票正面之藍色字跡（含日
      期、金額數字小寫、國字大寫等）部分與背面之黃婉婷簽
      名、身分證字號等是否以同一枝筆所書寫一節，經以光譜
      影像比對儀檢視該支票之正、背面之藍色筆跡部分，二者
      未發現有明顯差異；至於是否以同一枝筆所書寫，因本局
      無是項鑑定儀器，歉難鑑定。」等情，有該局九十四年四
      月二十六日刑鑑字第○九四○○四五九九三號鑑定書及鑑
      定說明存卷可據，此外復有前開偽造以吳建甫名義簽發之
      支票原本扣案可資佐證。
（四）證人甲○○雖於本院審理中證稱：丙○○於九十二年八、
      九月份跟被告買車子，伊才認識被告。伊不曉得丙○○跟
      被告買貨車有沒有欠他錢，但是有一天伊開車載丙○○與
      被告見面，被告跟丙○○談話時，我在旁邊，丙○○叫被
      告到虎尾去找人拿一張空白票，三萬元以內他會去軋這張
      票等語，雖與被告所辯大致相符，惟查，被告於警詢時及
      原審九十三年四月九日行準備程序時，就此部分犯行已坦
      承不諱，且從九十二年十一月十日製作警詢筆錄時起，至
      原審九十三年八月二十五日準備程序期日結束時止，長達
      九個月餘期間，被告從未提及有何丙○○、甲○○之人，
      直至原審九十三年十月十三日準備程序期日時，始由被告
      之選任辯護人具狀記載上揭辯詞，並聲請以證人身分傳訊
      丙○○、甲○○二人，則此部分之真實性，已非無疑，況
      被告始終均坦承上揭支票係其親自與某一不詳年籍之成年
      陌生男子約於雲林縣虎尾鎮內某處交付，並當場支付四千
      元予該陌生男子，倘如被告所辯僅係好意代付丙○○購買
      之汽車保險費，衡諸社會通念常情，豈須由被告與該陌生
      男子約定交付支票地點，並親自前往收受，甚至同時代為
      支付四千元？被告所辯及證人甲○○所證顯與事理有違，
      要難憑採，事證明確，被告犯行堪以認定。被告另聲請傳
      訊證人丙○○，核無必要，附此敘明。
二、核被告己○○所為，係犯刑法第二百零一條第一項之偽造有
    價證券罪。被告盜用戊○○印章之行為，係偽造有價證券之
    一部行為，偽造有價證券完成後，進而持以行使，其行使之
    低度行為，復為偽造之高度行為所吸收，均不另論罪。公訴
    人雖僅就被告偽造戊○○名義簽發支票部分之犯行提起公訴
    ，未論及被告其餘偽造支票之犯行，然檢察官就犯罪事實一
    部起訴者，其效力及於全部，本件上開其餘偽造支票犯行與
    公訴人起訴書所載經論罪部分之偽造支票犯罪事實，具有連
    續犯之裁判上一罪關係，應為起訴效力所及，本院自應併予
    審究。被告就偽造吳建甫名義簽發之支票部分，與出售該業
    已偽造「吳建甫」印文於部分空白支票上之不詳年籍成年男
    子間，有犯意聯絡與行為分擔，為共同正犯。又被告先後多
    次偽造支票犯行，時間緊接，犯罪構成要件相同，顯係基於
    概括之犯意反覆為之，為連續犯，應依刑法第五十六條之規
    定，以一罪論，並加重其刑。被告於每張支票所偽造之金額
    不大，目前並已與執票人達成和解，收回全部支票，如處以
    最輕本刑之有期徒刑三年，猶顯過重，情輕法重，其犯罪情
    狀顯可憫恕，爰依刑法第五十九條之規定，減輕其刑。
三、原審以罪證明確，予以論科，雖非無見，惟查，原審未審酌
    被告犯罪情狀顯可憫恕，尚有未洽，被告以否認犯罪云云指
    摘原判決不當，雖無理由，惟原判決既有前揭可議之處，自
    應由本院撤銷改判，爰審酌被告之品行、智識程度，犯罪之
    動機、目的、手段、所生損害，及犯後雖曾一度坦承犯行，
    其後復翻異前詞，及目前己與被害人和解等一切情狀，量處
    如主文第二項所示之刑。至被告所偽造如附表所示之支票五
    十一張，均係屬偽造之有價證券，應依刑法第二百零五條之
    規定，宣告沒收。
參、據上論斷，應依刑事訴訟法第三百六十九條第一項前段、第
    三百六十四條、第二百九十九條第一項前段，刑法第二十八
    條、第五十六條、第二百零一條第一項、第二百零五條，罰
    金罰鍰提高標準條例第一條前段，判決如主文。
本案經檢察官乙○○到庭執行職務。
中    華    民    國    95    年    1    月    12     日
              刑事第十庭  審判長法  官  林  照  明
                                法  官  唐  光  義
                                法  官  林  清  鈞
上列正本證明與原本無異。
如不服本判決應於收受送達後十日內向本院提出上訴書狀，其未
敘述上訴之理由者並得於提起上訴後十日內向本院補提理由書（
均須按他造當事人之人數附繕本）。
                                書記官  劉  恒  宏
中    華    民    國    95    年    1     月    17    日
附表：
┌───┬──────┬────┬────────────┐
│編號  │支票號碼    │發票日  │  票  面  金  額        │
├───┼──────┼────┼────────────┤
│一    │ HC0000000  │92.4.20 │壹拾萬元                │
├───┼──────┼────┼────────────┤
│二    │ HC0000000  │92.4.26 │捌萬伍仟元              │
├───┼──────┼────┼────────────┤
│三    │ HC0000000  │92.3.30 │壹拾伍萬元              │
├───┼──────┼────┼────────────┤
│四    │ HC0000000  │92.4.10 │肆萬伍仟元              │
├───┼──────┼────┼────────────┤
│五    │ HC0000000  │92.4.30 │貳拾肆萬元              │
├───┼──────┼────┼────────────┤
│六    │ HC0000000  │92.4.30 │壹萬元                  │
├───┼──────┼────┼────────────┤
│七    │ HC0000000  │92.4.30 │肆萬貳仟元              │
├───┼──────┼────┼────────────┤
│八    │ HC0000000  │92.5.2  │壹萬肆仟元              │
├───┼──────┼────┼────────────┤
│九    │ HC0000000  │92.5.5  │伍萬伍仟元              │
├───┼──────┼────┼────────────┤
│十    │ HC0000000  │92.5.8  │陸萬元                  │
├───┼──────┼────┼────────────┤
│十一  │ HC0000000  │92.5.11 │陸萬元                  │
├───┼──────┼────┼────────────┤
│十二  │ HC0000000  │92.5.15 │壹拾參萬元              │
├───┼──────┼────┼────────────┤
│十三  │ HC0000000  │92.5.17 │肆萬元                  │
├───┼──────┼────┼────────────┤
│十四  │ HC0000000  │92.5.17 │陸萬陸仟元              │
├───┼──────┼────┼────────────┤
│十五  │ HC0000000  │92.5.17 │壹拾萬元                │
├───┼──────┼────┼────────────┤
│十六  │ HC0000000  │92.5.20 │壹拾肆萬元              │
├───┼──────┼────┼────────────┤
│十七  │ HC0000000  │92.5.27 │壹拾肆萬伍仟元          │
├───┼──────┼────┼────────────┤
│十八  │ HC0000000  │92.5.29 │貳拾肆萬元              │
├───┼──────┼────┼────────────┤
│十九  │ HC0000000  │92.5.31 │柒萬柒仟伍佰壹拾伍元    │
├───┼──────┼────┼────────────┤
│二十  │ HC0000000  │92.6.3  │壹拾壹萬伍仟元          │
├───┼──────┼────┼────────────┤
│二一  │ HC0000000  │92.6.6  │陸萬陸仟元              │
├───┼──────┼────┼────────────┤
│二二  │ HC0000000  │92.6.7  │肆萬貳仟元              │
├───┼──────┼────┼────────────┤
│二三  │ HC0000000  │92.6.9  │壹拾貳萬元              │
├───┼──────┼────┼────────────┤
│二四  │ HC0000000  │92.6.9  │捌萬元                  │
├───┼──────┼────┼────────────┤
│二五  │ HC0000000  │92.6.10 │參萬參仟元              │
├───┼──────┼────┼────────────┤
│二六  │ HC0000000  │92.6.10 │肆萬參仟元              │
├───┼──────┼────┼────────────┤
│二七  │ HC0000000  │92.6.11 │陸萬壹仟元              │
├───┼──────┼────┼────────────┤
│二八  │ HC0000000  │92.6.13 │壹拾萬元                │
├───┼──────┼────┼────────────┤
│二九  │ HC0000000  │92.6.13 │陸萬元                  │
├───┼──────┼────┼────────────┤
│三十  │ HC0000000  │92.6.14 │柒萬元                  │
├───┼──────┼────┼────────────┤
│三一  │ HC0000000  │92.6.15 │玖萬陸仟捌佰貳拾伍元    │
├───┼──────┼────┼────────────┤
│三二  │ HC0000000  │92.6.17 │陸萬元                  │
├───┼──────┼────┼────────────┤
│三三  │ HC197463   │92.6.21 │玖萬伍仟元              │
├───┼──────┼────┼────────────┤
│三四  │ HC0000000  │92.6.23 │陸萬元                  │
├───┼──────┼────┼────────────┤
│三五  │ HC0000000  │92.6.25 │壹拾壹萬伍仟元          │
├───┼──────┼────┼────────────┤
│三六  │ HC0000000  │92.6.25 │伍仟元                  │
├───┼──────┼────┼────────────┤
│三七  │ HC0000000  │92.6.25 │伍仟伍佰元              │
├───┼──────┼────┼────────────┤
│三八  │ HC0000000  │92.6.28 │壹拾萬元                │
├───┼──────┼────┼────────────┤
│三九  │ HC0000000  │92.6.30 │貳拾肆萬肆仟肆佰參拾玖元│
├───┼──────┼────┼────────────┤
│四十  │ HC0000000  │92.6.30 │貳拾貳萬貳仟元          │
├───┼──────┼────┼────────────┤
│四一  │ HC0000000  │92.6.30 │壹萬元                  │
├───┼──────┼────┼────────────┤
│四二  │ HC0000000  │92.6.30 │陸萬柒仟陸佰參拾捌元    │
├───┼──────┼────┼────────────┤
│四三  │ HC0000000  │92.7.4  │捌仟參佰元              │
├───┼──────┼────┼────────────┤
│四四  │ HC0000000  │92.7.5  │玖萬元                  │
├───┼──────┼────┼────────────┤
│四五  │ HC0000000  │92.7.10 │壹拾貳萬元              │
├───┼──────┼────┼────────────┤
│四六  │ HC0000000  │92.7.12 │貳萬壹仟元              │
├───┼──────┼────┼────────────┤
│四七  │ HC0000000  │92.7.12 │壹拾萬元                │
├───┼──────┼────┼────────────┤
│四八  │ HC0000000  │92.7.15 │貳萬貳仟元              │
├───┼──────┼────┼────────────┤
│四九  │ HC0000000  │92.7.15 │柒萬元                  │
├───┼──────┼────┼────────────┤
│五十  │ HC0000000  │92.7.15 │壹萬貳仟參佰元          │
├───┼──────┼────┼────────────┤
│五一  │ SA0000000  │92.9.15 │貳萬壹仟陸佰參拾貳元    │
└───┴──────┴────┴────────────┘
附錄本案論罪科刑法條：
中華民國刑法第201條
意圖供行使之用，而偽造、變造公債票、公司股票或其他有價證
券者，處3 年以上10年以下有期徒刑，得併科3 千元以下罰金。
中華民國刑法第205條
偽造、變造之有價證券、郵票、印花稅票、信用卡、金融卡、儲
值卡或其他相類作為提款、簽帳、轉帳或支付工具之電磁紀錄物
及前條之器械原料及電磁紀錄，不問屬於犯人與否，沒收之。
                                                      Ｒ


司法院資訊處製作；財團法人民間司法改革基金會備份。
